【裁判字號】    92,裁,1305
【裁判日期】    920918
【裁判案由】    空氣污染防制法
【裁判全文】
最  高  行  政  法  院  裁  定                  九十二年度裁字第一三○五號
    抗  告  人  興松有限公司
    代  表  人  甲○○
右抗告人因與相對人臺北縣政府間空氣污染防制法事件，對於中華民國九十一年七月
二十六日臺北高等行政法院九十年度訴字第三八五八號裁定提起抗告，本院裁定如左
︰
    主  文
抗告駁回。
抗告訴訟費用由抗告人負擔。
    理  由
一、按抗告法院認抗告為不合法或無理由者，應為駁回抗告之裁定，行政訴訟法第二
    百七十二條準用民事訴訟法第四百九十二條第一項定有明文。
二、本件抗告意旨略謂：相對人原處分未向抗告人營業所及代表人為送達，難謂送達
    合法等語。按訴願之提起，應自行政處分達到或公告期滿之次日起三十日內為之
    。訴願事件，提起訴願逾法定期間或未於訴願法第五十七條所定期間內補送訴願
    書者，應為不受理之決定，分別為同法第十四條第一項及第七十七條第二款所明
    定。次按行政訴訟法第四條第一項規定：人民因中央或地方機關之違法行政處分
    ，認為損害其權利或法律上之利益，經依訴願法提起訴願而不服其決定者，得向
    高等行政法院提起撤銷訴訟。而此所謂行政處分，依訴願法第三條第一項規定係
    指中央或地方機關就公法上具體事件所為之決定或其他公權力措施而對外直接發
    生法律效果之單方行政行為而言，至行政機關所為單純事實之述或理由之說明
    ，既不因該項述或說明而生何法律上之效果者，自非行政處分，人民即不得對
    之提起訴願。本件抗告人因違反空氣污染防制法事件，原審以其於民國（下同）
    八十九年六月二十三日收受被告八十九年六月十五日八九北府環二（空污罰）字
    第○一二四五一號處以新臺幣（下同）十萬元罰鍰之處分書，有掛號郵件回執證
    明影本附原處分卷可稽，查回執上蓋有抗告人公司之印章，足見已由應送達處所
    之代表人、同居人或受僱人收受送達，已生送達效力（按當時行政程序法尚未實
    施，惟依該法第七十三條第一項規定，此種情形亦已發生送達效力）。計其提起
    訴願之期間，應自八十九年六月二十四日起算，至八十九年七月二十五日（星期
    二）（七月二十四日之誤）即已屆滿。抗告人遲至八十九年十二月二十六日始向
    行政院環境保護署提起訴願，有該署總收文戳所註記日期可按，訴願決定以其訴
    願已逾法定不變期間，不予受理，自無不合，原處分業已確定，抗告人復對之提
    起行政訴訟，顯非合法，應予駁回。又相對人以抗告人迄未繳納上開罰鍰，乃以
    八十九年十一月二十一日八九北府環七字第四三二四二○號函通知略以：「主旨
    ：貴公司違反空氣污染防制法案件計壹件，處罰新臺幣拾萬元整，迄今尚未繳清
    ，茲再限於八十九年十二月二十五日前繳納，屆時未繳納即移送法院強制執行」
    等語。核其內容僅係罰鍰處分之催繳通知函，非因此發生法律上之效果，自非行
    政處分。至該函文中有關理由之說明，僅為先前處分意旨之重申，非另為實體審
    查，亦未對抗告人發生新的法律效果，亦非行政處分，自不得對之提起行政爭訟
    。訴願決定以上開函文非對抗告人為行政處分，不予受理，即無不合。抗告人所
    提行政訴訟，自非合法，乃裁定駁回其在原審之訴，依前開說明及行政訴訟法第
    七十一條第一項、第七十二條第一項規定，尚非無據。抗告意旨謂原處分應向公
    司營業所在地北港鎮○○里○○路六號，並向代表人送達云云，核係一己之見，
    尚非可採。本件抗告為無理由，應予駁回。
三、依行政訴訟法第二百七十二條、第一百零四條、民事訴訟法第四百九十二條第一
    項、第九十五條、第七十八條，裁定如主文。
中    華    民    國    九十二      年      九        月      十八      日
                    最 高 行 政 法 院  第 三 庭
                                審 判 長 法  官      吳  錦  龍
                                         法  官      黃  合  文
                                         法  官      林  家  惠
                                         法  官      劉  鑫  楨
                                         法  官      吳  明  鴻
右  正  本  證  明  與  原  本  無  異
                                         法院書記官  莊  俊  亨
中    華    民    國    九十二      年      九        月      十九      日


司法院資訊處製作；財團法人民間司法改革基金會備份。
